ACORDAO-COMPLETO-2532964

ACÓRDÃO 2426/2022 ATA 13/2022 - PRIMEIRA CÂMARA

VISTOS, relatados e discutidos estes autos de pedido de reexame, em processo de pensão militar, interposto contra o Acórdão 11554/2021-TCU-Primeira Câmara,
ACORDAM os Ministros do Tribunal de Contas da União, reunidos em sessão da Primeira Câmara, com fulcro no art. 48 da Lei 8.443/1992, c/c o art. 286 do RITCU, e diante das razões expostas pelo relator, em:
9.1. conhecer do pedido de reexame para, no mérito, negar a ele provimento;
9.2. dar ciência desta deliberação à recorrente e ao Comando da Marinha.

Pedido de reexame contra deliberação em que foi negado registro a ato de pensão militar emitido pelo Comando da Marinha.

Primeira Câmara

Comando da Marinha

3. Recorrente: Marly Moura Alcoforado Cabral (XXX.560.854-XX)

13.1. Ministros presentes: Walton Alencar Rodrigues (Presidente), Benjamin Zymler (Relator) e Vital do Rêgo.
13.2. Ministro-Substituto convocado: Augusto Sherman Cavalcanti.
13.3. Ministro-Substituto presente: Weder de Oliveira.

MARLY MOURA ALCOFORADO CABRA

BENJAMIN ZYMLER

Ministro Walton Alencar Rodrigues

Adoto como relatório, com os ajustes de forma pertinentes, a instrução elaborada no âmbito da Secretaria de Recursos (Serur) , acolhida pelo corpo diretivo da unidade técnica e pelo representante do Ministério Público junto ao Tribunal de Contas da União (MP/TCU) :
	"INTRODUÇÃO
1. Trata-se de pedido de reexame interposto pela pensionista Marly Moura Alcoforado Cabral (peça 16) , buscando reverter o julgamento pela ilegalidade do ato de pensão militar emitido pelo Comando da Marinha, proferido no Acórdão 11554/2021-TCU-Primeira Câmara (peça 9) , que teve como relator o Excelentíssimo Senhor Ministro Walton Alencar Rodrigues.
1.1.	A deliberação recorrida apresenta o seguinte teor:
' (...)  VISTOS, relatados e discutidos estes autos de ato de pensão militar instituído por Antonio Moura Alcoforado, ex-militar do Comando da Marinha.
ACORDAM os Ministros do Tribunal de Contas da União, reunidos em sessão da Primeira Câmara, diante das razões expostas pelo relator, com fundamento no art. 71, inciso III, da Constituição Federal e nos arts. 1º, inciso V, 39, inciso II, e 45 da Lei 8.443/1992, em: 
9.1. considerar ilegal e negar registro ao ato concessão de pensão militar instituído por Antonio Moura Alcoforado; 
9.2. dispensar, com fulcro no Enunciado 106 da Súmula da Jurisprudência do TCU, a devolução dos valores indevidamente recebidos até a data da ciência desta deliberação;
9.3. determinar ao Comando da Marinha, com fulcro no art. 45 da Lei 8.443/1992, que:
9.3.1. faça cessar os pagamentos decorrentes do ato impugnado e comunique as providências adotadas ao TCU no prazo de quinze dias, nos termos dos arts. 262, caput, do Regimento Interno do TCU e 8º, caput, da Resolução TCU 206/2007;
9.3.2. cadastre novo ato, livre das irregularidades apontadas, e submeta-o ao TCU no prazo de trinta dias, nos termos dos arts. 262, § 2º, do Regimento Interno do TCU e 19, § 3º, da Instrução Normativa TCU 78/2018;
9.3.3. dê ciência do teor desta deliberação aos interessados e encaminhe comprovante da data de ciência pelos interessados ao TCU no prazo de trinta dias, nos termos do art. 4º, § 3º, da Resolução TCU 170/2004, alertando-os de que o efeito suspensivo proveniente de eventual interposição de recurso junto ao TCU não os exime da devolução dos valores indevidamente percebidos após a notificação, caso o recurso não seja provido;
9.4. determinar a¿ Secretaria de Fiscalização de Integridade de Atos e Pagamentos de Pessoal e de Benefícios Sociais que monitore o cumprimento das determinações feitas.' (destacamos e sublinhamos) 
HISTÓRICO
2.	O ato de pensão militar de interesse da recorrente foi julgado ilegal, em razão de:
a)	majoração indevida dos proventos de militar já reformado, com base em invalidez ou incapacidade permanente, em desacordo com o art. 110 da Lei 6.880/1980; e
b)	acúmulo irregular do benefício militar com outras duas fontes de renda por Marly Moura Alcoforado Cabral, desrespeitando o limite estabelecido no art. 29, incisos I e II, da Lei 7.365/1960 e a jurisprudência desta Corte de Contas.
2.1.	Irresignada, a referida pensionista interpôs o presente pedido de reexame (peça 16) , cujas argumentações serão abordadas mais adiante.
ADMISSIBILIDADE
3. Reitera-se o exame de admissibilidade realizado pelo Sar/Serur (peças 17 e 18) , que opinou pelo conhecimento do recurso, nos termos do art. 48 da Lei 8.443/1992, c/c os arts. 285 e 286, parágrafo único, do RI/TCU, suspendendo-se os efeitos dos subitens 9.1, 9.3, 9.3.1 e 9.3.2 do Acórdão 11554/2021-TCU-Primeira Câmara. O Gabinete do Ministro Benjamin Zymler, mediante despacho de peça 21, concordou com esta unidade técnica.
EXAME DE MÉRITO
4. Delimitação
4.1.	Constitui objeto do presente recurso definir se há restrição legal para a cumulação de pensão militar com remuneração de dois cargos públicos de professora.
5. Da acumulação da pensão militar com outras fontes de renda relativas a dois cargos de professora pública
5.1.	Aduz-se que há amparo legal para a acumulação de pensão militar com remunerações de dois cargos de professora exercidos nas esferas estadual e municipal, com base nos seguintes argumentos.
5.2.	A Corte de Contas considerou ilegal e negou registro ao ato de pensão militar instituída por Antônio Moura Alcoforado em favor da recorrente, na condição de filha, em razão da sua percepção, além da pensão militar, de outros dois benefícios (peça 16, p. 3-4) :
a) vencimentos do cargo de professora da Secretaria Municipal de Educação do Município de Vera Cruz/RN, exercido sob o Regime Jurídico Único da esfera municipal, com data de admissão em 5/6/2002;
b) vencimentos do cargo de professora da Secretaria Estadual de Educação do Rio Grande do Norte, exercido sob o Regime Jurídico Único da esfera estadual, com data de admissão em 11/10/1994.
5.3.	Em redação anterior, a Lei 3.765/1960 mencionava que a pensão militar somente poderia ser acumulada com benefício proveniente de um único cargo civil, porém, a nova redação retirou o termo 'único', além de que a Constituição Federal de 1988, em seu art. 37, inciso XVI, a contém exceções quanto à acumulação remunerada de cargos públicos. Na data de óbito do instituidor da pensão tanto a CF/1988 quanto a Medida Provisória 2.215-10/2001 já estavam vigentes (peça 16, p. 4) .
5.4.	Os cargos de professor de nível médio no ensino fundamental e professor de disciplinas pedagógicas no ensino médio estão contemplados na hipótese da alínea 'a' do inciso XVI do art. 37 da Carta Magna. A percepção dos vencimentos com a pensão militar instituída pelo pai da recorrente não fere o inciso XI desse mesmo dispositivo constitucional (peça 16, p. 5) .
5.5.	O art. 5º da CF/1988 cita que todos são iguais perante a lei e, por isso, considerar que a Constituição permite a acumulação de proventos de dois cargos de professor, desde que não se trate de beneficiária de pensão militar, fere o princípio da igualdade. Se a Constituição Federal autoriza a acumulação de dois cargos de professor, não deveria, em razão da supremacia das normas constitucionais, haver prevalência de legislações ordinárias sobre exceções que estão expressas na Carta Magna (peça 16, p. 5) .
5.6.	Já houve decisão reformada sobre a mesma temática no âmbito do Tribunal de Contas da União, conforme o Acórdão 1080/2020-TCU-Segunda Câmara (Relator Ministro Raimundo Carreiro) , sendo que, no corpo do voto, é possível constatar que há jurisprudência do Supremo Tribunal Federal no sentido de considerar legal a acumulação de remunerações de cargos constitucionalmente acumuláveis com pensão por morte de militar, conforme Ag. Reg. no Recurso Extraordinário 612.764/R e Ag. Reg. no Recurso Extraordinário com Agravo 1.117.555/R (peça 16, p. 5) .
5.7.	A supressão abrupta de parte significativa da renda causou transtornos financeiros e psicoemocionais à recorrente, apesar de acumular dois cargos de professora de forma legal à luz da Constituição Federal, e figurar desde julho de 2019 como beneficiária da pensão por morte instituída por seu pai (peça 16, p. 6) .
5.8.	Assim, requer o reexame do acórdão recorrido de sorte a tornar legal a pensão militar da recorrente, ainda que em acumulação com dois outros benefícios (peça 16, p. 6) .
Análise
5.9.	Por ter o instituidor Antônio Moura Alcoforado em 1/4/2019 , aplica-se ao presente caso o disposto no art. 29 da Lei 3.765/1960, com a redação dada pela Medida Provisória 2.215-10, de 31/8/2001, que permite à pensionista militar acumular dois benefícios.
5.10.	No voto condutor da deliberação recorrida, o relator a quo concluiu que a beneficiária Marly Moura Alcoforado Cabral acumula duas outras fontes de renda, além da pensão militar, violando o limite de acumulação de proventos estabelecido pelo art. 29, incisos I e II, da Lei 3.765/1960, com redação dada pela MP acima referida (peça 10) .
5.11.	Nesse mesmo sentido, houve a prolação pela Corte de Contas do Acórdão 5042/2020-TCU-Primeira Câmara, no qual o relator, Ministro Vital do Rêgo, teceu as seguintes considerações (grifos do original) :
'7. Quanto à situação apontada pela Sefip, que narra a acumulação, pela beneficiária, da pensão militar deixada pelo pai instituidor com vencimentos decorrentes de dois cargos públicos acumuláveis, observo que a Lei 3.765/1960, com redação vigente na data do óbito do militar (28/11/1974) , disciplinava a possibilidade de acumulação da pensão militar nos termos seguintes: 
Art. 29 É permitida a acumulação:
a) de duas pensões militares;
b) de uma pensão militar com proventos de disponibilidade, reforma, vencimentos, aposentadoria ou pensão proveniente de um único cargo civil.
8.	Posteriormente, a referida norma foi alterada pela Medida Provisória 2.215-10, de 31/8/2001, após o que passou a ter a seguinte redação:
'Art. 29. É permitida a acumulação: (Redação dada pela Medida provisória 2.215-10, de 31/8/2001) 
I - de uma pensão militar com proventos de disponibilidade, reforma, vencimentos ou aposentadoria; (Redação dada pela Medida Provisória 2.215-10, de 31/8/2001) 
II - de uma pensão militar com a de outro regime, observado o disposto no art. 37, inciso XI, da Constituição Federal. (Redação dada pela Medida provisória 2.215-10, de 31/8/2001) '
9.	Em qualquer dos casos, o entendimento é no sentido de não ser possível a acumulação de uma pensão militar com vencimentos decorrentes de dois cargos públicos. Nesse sentido, destaco que a jurisprudência deste Tribunal (a exemplo dos Acórdão 12450/2018-TCU-Primeira Câmara, 8.721/2017 e 3.653/2011-TCU-2ª Câmara e 2.365/2018-TCU-Plenário) é firme no sentido de que o disposto no artigo acima citado 'permite a acumulação de duas pensões militares ou de uma pensão militar com vencimentos ou benefício previdenciário decorrente de um único cargo civil, sejam estes últimos vinculados ao Regime Próprio de Previdência de Servidores Públicos ou ao Regime Geral da Previdência Social.'
10.	 Verifico que o entendimento do Superior Tribunal de Justiça também é nessa linha, consoante a ementa do REsp 1434168/RS:
'ADMINISTRATIVO E PREVIDENCIÁRIO. FILHA DE MILITAR. ACUMULAÇÃO DE PENSÃO MILITAR COM APOSENTADORIA POR TEMPO DE CONTRIBUIÇÃO AO INSS E PENSÃO POR MORTE DE EX-CÔNJUGE. IMPOSSIBILIDADE. NECESSIDADE DE OPÇÃO POR UM DOS BENEFÍCIOS PREVIDENCIÁRIOS PARA PERCEPÇÃO DA PENSÃO MILITAR. EXEGESE DO ART. 29 DA LEI 3.765/1960, COM REDAÇÃO VIGENTE NA DATA DO ÓBITO DO MILITAR.
1. No caso, a recorrente percebe dois benefícios previdenciários (aposentadoria por tempo de contribuição e pensão por morte do ex-cônjuge) , questionando o ato da administração do Comando da Aeronáutica que lhe exigiu a entrega do comprovante de opção por um dos benefícios previdenciários para deferimento do pedido da reversão da pensão militar por morte de seu genitor (ocorrida em 28/7/1976) , antes percebida por sua falecida genitora.
2. 'Art. 29 - É permitida a acumulação: a) de duas pensões militares; b) de uma pensão militar com proventos de disponibilidade, reforma, vencimentos, aposentadoria ou pensão proveniente de um único cargo civil' (Lei 3.765/1960, com redação vigente na data do óbito do militar) .
3. A acumulação de benefícios percebidos dos cofres públicos deve ser interpretada restritivamente, sob pena de ofensa ao princípio da legalidade. Deve, pois, a recorrente renunciar a um dos benefícios previdenciários se quiser perceber a pensão militar.
Recurso especial improvido. (REsp 1434168/RS; Ministro HUMBERTO MARTINS; 2ª turma; DJe 24/09/2015) .'
11.	 Como se nota, prevalece a interpretação de que a acumulação de benefícios recebidos de cofres públicos deve ser entendida de maneira restritiva. Logo, a acumulação de 1 (um) benefício pensional militar com dois vencimentos decorrentes do exercício de cargos civis pela Sra. [...] deve ser considerada ilegal, ainda que tais cargos sejam acumuláveis.'
5.12.	 Quanto ao Acórdão 1080/2020-TCU-Segunda Câmara (Relator Ministro Raimundo Carreiro) , trazido à colação pela recorrente, entende-se constituir caso isolado, em consonância com consulta à base de pesquisa integrada do TCU. Cabe ressaltar que a jurisprudência predominante nesta Corte de Contas é no sentido de que a acumulação de benefícios recebidos dos cofres públicos deve ser entendida de maneira restritiva. 
5.13.	Em consonância com a norma legal de regência, somente é permitido à pensionista acumular dois benefícios, e não três, como ocorre com a recorrente, que poderá escolher as duas fontes de renda mais vantajosas. Salvo na hipótese de prévia e efetiva opção, devidamente comprovada, por apenas uma das demais remunerações, não há como prosperar a pensão militar concedida à filha Marly Moura Alcoforado Cabral.
5.14.	No que tange à ilegalidade decorrente da majoração indevida dos proventos de militar já reformado, com base em invalidez ou incapacidade permanente, em desacordo com o art. 110 da Lei 6.880/1980, verifica-se que não foi contestada no pedido de reexame em tela.
5.15.	Dessa forma, entende-se que não merecem prosperar as alegações da recorrente.
CONCLUSÃO
6. Da análise de mérito, conclui-se que há acúmulo irregular do benefício militar com outras duas fontes de renda por Marly Moura Alcoforado Cabral, desrespeitando o limite estabelecido no art. 29, incisos I e II, da Lei 7.365/1960 e a jurisprudência desta Corte de Contas.
6.1.	Por conseguinte, deve-se negar provimento ao presente recurso.
PROPOSTA DE ENCAMINHAMENTO
7. Ante o exposto, submetem-se os autos à consideração superior, propondo-se, com fundamento no art. 48 da Lei 8.443/1992:
a) conhecer do recurso e, no mérito, negar-lhe provimento; e
b) informar à recorrente e demais interessados do acórdão a ser proferido, destacando que o relatório e o voto que o fundamentam podem ser acessados por meio do endereço eletrônico www.tcu.gov.br/acordaos."
2.	É o relatório.

não há.

Procurador Marinus Eduardo De Vries Marsico

PENSÃO MILITAR. ELEVAÇÃO DE PROVENTOS CORRESPONDENTE A POSTO HIERÁRQUICO SUPERIOR EM RAZÃO DE INCAPACIDADE DEFINITIVA OCORRIDA APÓS A REFORMA. ACÚMULO INDEVIDO DE REMUNERAÇÕES POR UM DOS BENEFICIÁRIOS. ILEGALIDADE. NEGATIVA DE REGISTRO. PEDIDO DE REEXAME. CONHECIMENTO. NÃO APRESENTAÇÃO DE ELEMENTOS BASTANTES PARA ALTERAR A DELIBERAÇÃO RECORRIDA. NÃO PROVIMENTO.

PENSÃO MILITAR (PMIL)

Secretaria de Recursos (Serur)

Por meio do Acórdão 11554/2021-TCU-Primeira Câmara, esta Corte negou registro ao ato de pensão militar relativo ao sr. Antônio Moura Alcoforado em benefício das pensionistas Grace Mary Alcoforado e Marly Moura Alcoforado Cabral.
2.	O ato de pensão militar foi julgado ilegal pelas seguintes razões:
	a) os proventos estavam sendo pagos com base em graduação superior, em desacordo com o art. 110 da Lei 6.880/1980; e
	b) a pensionista Marly Moura Alcoforado Cabral acumulava duas outras fontes de renda, além da pensão militar, contrariando o disposto no art. 29, incisos I e II, da Lei 3.765/1960, com redação dada pela Medida Provisória 2.215-10, de 31/8/2001.
3.	Inconformada, a sra. Marly Moura Alcoforado Cabral interpõe o pedido de reexame ora sob análise.
4.	Nesse intuito, defende haver amparo legal para a acumulação de pensão militar com remunerações de dois cargos de professora exercidos nas esferas estadual e municipal, com base nos seguintes argumentos: (i) a Lei 3.765/1960 mencionava que a pensão militar somente poderia ser acumulada com benefício proveniente de um único cargo civil, porém, a nova redação retirou o termo "único"; (ii) os cargos de professor de nível médio no ensino fundamental e de professor de disciplinas pedagógicas no ensino médio estão contemplados na hipótese da alínea "a" do inciso XVI do art. 37 da Constituição Federal (CF) , a qual permite a acumulação remunerada de cargos públicos; (iii) a percepção dos vencimentos com a pensão militar instituída pelo seu pai não fere o inciso XI desse mesmo dispositivo constitucional; (iv) o art. 5º da CF cita que todos são iguais perante a lei e, por isso, considerar que a Carta Magna permite a acumulação de proventos de dois cargos de professor, desde que não se trate de beneficiária de pensão militar, feriria o princípio da igualdade; (v) este Tribunal tratou da mesma temática no âmbito do Acórdão 1080/2020-TCU-Segunda Câmara (relator Ministro Raimundo Carreiro) , sendo que, no voto, é possível constatar que há jurisprudência do Supremo Tribunal Federal no sentido de considerar legal a acumulação de remunerações de cargos constitucionalmente acumuláveis com pensão por morte de militar, conforme Ag. Reg. no Recurso Extraordinário 612.764/R e Ag. Reg. no Recurso Extraordinário com Agravo 1.117.555/R; e (vi) a supressão abrupta de parte significativa de sua renda causou transtornos financeiros e psicoemocionais.
5.	Ao instruir o feito, a Serur posicionou-se pelo não provimento do apelo.
6.	O MP/TCU, em cota simples, pôs-se de acordo.
7.	Ratifico o juízo inicial de admissibilidade do pedido de reexame.
8.	No mais, acompanho, por seus fundamentos, expostos no relatório que antecede este voto, as conclusões dos pareceres, sem prejuízo das considerações feitas adiante.
9.	Segundo informam os autos, o sr. Antônio Moura Alcoforado detinha, na ativa, a patente de 1º Sargento e, em 29/1/1982, após completar tempo de serviço superior a 30 anos, ingressou na reserva com a elevação dos proventos à graduação de Suboficial. 
10.	Posteriormente, em 1990, essa concessão foi alterada em razão de incapacidade superveniente à reforma inicial, para pagamento de proventos com base em um grau hierárquico superior, o de 2º Tenente, posto que também foi adotado como base de cálculo da pensão por ele instituída.
11.	Restou verificado que essa última majoração afronta o mandamento do art. 110 da Lei 6.880/1980 (Estatuto dos Militares) , que expressamente confere a elevação dos proventos somente ao militar da ativa ou da reserva remunerada que, nessa condição, é considerado incapaz em razão das situações e moléstias listadas no art. 108, incisos II, IV e V, da mesma lei:
	"Art. 110. O militar da ativa ou da reserva remunerada, julgado incapaz definitivamente por um dos motivos constantes dos incisos I e II do art. 108, será reformado com a remuneração calculada com base no soldo correspondente ao grau hierárquico imediato ao que possuir ou que possuía na ativa, respectivamente. 
	§ 1º Aplica-se o disposto neste artigo aos casos previstos nos itens III, IV e V do artigo 108, quando, verificada a incapacidade definitiva, for o militar considerado inválido, isto é, impossibilitado total e permanentemente para qualquer trabalho.
	§ 2º Considera-se, para efeito deste artigo, grau hierárquico imediato:
	a) o de Primeiro-Tenente, para Guarda-Marinha, Aspirante-a-Oficial e Suboficial ou Subtenente;
	b) o de Segundo-Tenente, para Primeiro-Sargento, Segundo-Sargento e Terceiro-Sargento; e
	c) o de Terceiro-Sargento, para Cabo e demais praças constantes do Quadro a que se refere o artigo 16."
12.	Além dessa irregularidade, observou-se que a beneficiária Marly Moura Alcoforado Cabral acumulava duas outras fontes de renda (professora de nível médio no ensino fundamental e professora de disciplinas pedagógicas no ensino médio) , além da pensão militar, violando o limite de acumulação de proventos estabelecido pelo art. 29, incisos I e II, da Lei 3.765/1960.
13.	Nesse contexto, o ato de pensão foi considerado ilegal por este Tribunal.
14.	Como visto, em seu recurso, a recorrente contestou tão somente o segundo aspecto mencionado acima, atinente ao acúmulo de benefícios.
15.	Os argumentos oferecidos, porém, não merecem prosperar, uma vez que a acumulação, pela beneficiária, da pensão militar deixada pelo pai instituidor com vencimentos decorrentes de dois cargos públicos acumuláveis viola o limite de acumulação de proventos estabelecido pelo art. 29, incisos I e II, da Lei 3.765/1960, com redação dada pela Medida Provisória 2.215-10/2001, vigente quando do óbito do militar (junho de 2015) . Vejamos:
	"Art. 29. É permitida a acumulação:
	I - de uma pensão militar com proventos de disponibilidade, reforma, vencimentos ou aposentadoria;
	II - de uma pensão militar com a de outro regime, observado o disposto no art. 37, inciso XI, da Constituição Federal."
16.	Resta claro, pois, que a inclusão da recorrente na partilha do benefício foi irregular, porquanto a interessada já recebia vencimentos de dois cargos públicos.
17.	Sobre o tema, urge destacar que a jurisprudência deste Tribunal é firme no sentido de que o disposto no artigo supracitado "permite a acumulação de duas pensões militares ou de uma pensão militar com vencimentos ou benefício previdenciário decorrente de um único cargo civil, sejam estes últimos vinculados ao Regime Próprio de Previdência de Servidores Públicos ou ao Regime Geral da Previdência Social"  (vide Acórdão 12450/2018-TCU-Primeira Câmara, 8.721/2017-2ª Câmara, 3.653/2011-2ª Câmara e 2.365/2018-Plenário) .
18.	O entendimento do Superior Tribunal de Justiça também é nessa linha, conforme abaixo demonstrado:
	"ADMINISTRATIVO E PREVIDENCIÁRIO. FILHA DE MILITAR. ACUMULAÇÃO DE PENSÃO MILITAR COM APOSENTADORIA POR TEMPO DE CONTRIBUIÇÃO AO INSS E PENSÃO POR MORTE DE EX-CÔNJUGE. IMPOSSIBILIDADE. NECESSIDADE DE OPÇÃO POR UM DOS BENEFÍCIOS PREVIDENCIÁRIOS PARA PERCEPÇÃO DA PENSÃO MILITAR. EXEGESE DO ART. 29 DA LEI 3.765/1960, COM REDAÇÃO VIGENTE NA DATA DO ÓBITO DO MILITAR.
	1. No caso, a recorrente percebe dois benefícios previdenciários (aposentadoria por tempo de contribuição e pensão por morte do ex-cônjuge) , questionando o ato da administração do Comando da Aeronáutica que lhe exigiu a entrega do comprovante de opção por um dos benefícios previdenciários para deferimento do pedido da reversão da pensão militar por morte de seu genitor (ocorrida em 28/7/1976) , antes percebida por sua falecida genitora.
	2. 'Art. 29 - É permitida a acumulação: a) de duas pensões militares; b) de uma pensão militar com proventos de disponibilidade, reforma, vencimentos, aposentadoria ou pensão proveniente de um único cargo civil' (Lei 3.765/1960, com redação vigente na data do óbito do militar) .
	3. A acumulação de benefícios percebidos dos cofres públicos deve ser interpretada restritivamente, sob pena de ofensa ao princípio da legalidade. Deve, pois, a recorrente renunciar a um dos benefícios previdenciários se quiser perceber a pensão militar." Recurso especial improvido. (REsp 1434168/RS; Ministro HUMBERTO MARTINS; 2ª turma; DJe 24/09/2015) (g. n.) .
19.	Não há, pois, o que reparar na deliberação atacada.
20.	Diante do exposto, voto no sentido de que este Colegiado adote a deliberação que ora submeto a sua apreciação.
TCU, Sala das Sessões Ministro Luciano Brandão Alves de Souza, em 3 de maio de 2022.
BENJAMIN ZYMLER 
Relator